【裁判字號】    95,重訴,46
【裁判日期】    950518
【裁判案由】    清償債務
【裁判全文】
臺灣高雄地方法院民事判決              95年度重訴字第46號
原      告  乙○○
            甲○○
訴訟代理人  寅○○
被      告  丙○○
            丁○○
            戊○○
            庚○○
            癸○○
            子○○
            辛○○
            壬○○
            己○○
            丑○○○○○○  現應受.
上列當事人間清償債務事件，經本院於民國95年5 月4 日言詞辯
論終結，判決如下：
    主      文
被告盛駿騰、丙○○、丁○○、戊○○、己○○應各給付原告新
台幣參佰柒拾伍萬元、柒拾伍萬元、柒拾伍萬元、柒拾伍萬元、
貳拾伍萬元，及均自民國九十四年十一月二十二日起至清償日止
，按週年利率百分之五計算之利息。
被告庚○○、癸○○、子○○、辛○○、壬○○應連帶給付原告
新台幣柒拾伍萬元，及自民國九十四年十一月二十二日起至清償
日止，按週年利率百分之五計算之利息。
訴訟費用由被告盛駿騰負擔二十八分之十五，被告己○○負擔二
十八分之一，被告丙○○、丁○○、戊○○各負擔一百一十二分
之三，被告庚○○、癸○○、子○○、辛○○、壬○○連帶負擔
一百一十二分之三。
    事實及理由
一、按「訴狀送達後，原告不得將原訴變更或追加他訴。但有下
    列各款情形之一者，不在此限：三、擴張或減縮應受判決事
    項之聲明者。」，民事訴訟法第255 條第1 項第3 款定有明
    文。本件原告於起訴後將原應受判決事項之聲明即被告應連
    帶給付新台幣（下同）6,250,000 元及自民國94年11月22起
    至清償日止，按週年利率5%計算之利息增減變更為被告盛駿
    騰、丙○○、丁○○、戊○○、己○○應各給付原告3,750,
    000 元、750,000 元、750,000 元、750,000 元、250,000
    元，被告庚○○、癸○○、子○○、辛○○、壬○○應連帶
    給付原告750,000 元，及均自94年11月22起至清償日止，按
    週年利率5%計算之利息，此經核與前揭法條之規定相符，依
    法自應予以准許，合先敘明。
二、本件被告經合法通知，無正當理由未於言詞辯論期日到場，
    核無民事訴訟法第386 條各款所列情形，爰依原告聲請，由
    其一造辯論而為判決。
三、原告主張：訴外人即伊等之被繼承人呂開水於86年1 月間與
    被告丑○○○○○○共同擔任被告丁○○向訴外人萬泰商業
    銀行股份有限公司（下稱萬泰銀行）借貸本金7,500,000 元
    之連帶保證人，嗣主債務人即被告丁○○自86年7 月底即未
    如期繳納借款利息而遭債權人即訴外人萬泰銀行追討債務，
    而訴外人呂開水嗣於86年12月4 日死亡，訴外人萬泰銀行乃
    訴請鈞院以89年度重訴字第1094號清償借款事件請求連帶保
    證人即被告盛駿騰及呂開水之繼承人即伊等及己○○（3 人
    代位繼承呂開水長子呂明國之應繼分）、丙○○（呂開水參
    女）、丁○○（呂開水次子）、戊○○（呂開水陸女）、庚○○、癸○○、子○○、辛○○、壬○○（上5 人為呂開水
    長女呂月桂之繼承人）等人連帶給付上開保證債務7,389,18
    7 元及其利息、違約金並經確定在案，而伊等業於94年11月
    21日給付訴外人萬泰銀行7,500,000 元以為清償，今被告既
    因伊等之清償行為而免除其等對訴外人萬泰銀行之債務，伊
    等自得依連帶債務內部分擔之規定請求被告償還其各自分擔
    之部分及自免責時起之利息，為此爰依連帶債務之法律關係
    請求判令被告盛駿騰、丙○○、丁○○、戊○○、己○○應
    各給付原告3,750,000 元、750,000 元、750,000元、750,0
    00元、250,000 元，被告庚○○、癸○○、子○○、辛○○
    、壬○○應連帶給付原告750,000 元，及均自94 年11 月22
    起至清償日止，按週年利率5%計算之利息。
四、被告未於言詞辯論期日到場，復未提出書狀作何聲明及陳述
    。
五、按「連帶債務人相互間，除法律另有規定或契約另有訂定外
    ，應平均分擔義務。」、「連帶債務人中之一人，因清償、
    代物清償、提存、抵銷或混同，致他債務人同免責任者，得
    向他債務人請求償還各自分擔之部分，並自免責時起之利息
    。」、「繼承人對於被繼承人之債務，負連帶責任。繼承人
    相互間對於被繼承人之債務，除另有約定外，按其應繼分比
    例負擔之。」，民法第280 條前段、第281 條第1 項、第11
    53條分別定有明文。本件原告主張之事實，業據其提出與所
    述相符之代位清償證明書、本院89年度執字第19145 號債權
    憑證等件為證，並經本院依職權調閱本院89年度重訴字第10
    94號、台灣高等法院高雄分院90年度重上字第64號、本院87
    年度促字第4973號、89年度執字第19145 號案卷核閱無訛，
    而被告既經合法通知，無正當理由未於言詞辯論期日到場爭
    執，復未提出書狀答辯以供本院斟酌，本院依調查證據之結
    果，認原告之主張為真實，則被告盛駿騰原既與訴外人呂開
    水同為本件借款債務之連帶保證人，而其等之內部分擔部分
    並無特別約定，依法自應平均分擔之，是其等各應分擔之部
    分即為3,750,000 元（7,500,000 ÷2=3,750,000） ，而原
    告與被告己○○乃代位繼承其父呂明國繼承訴外人呂開水之
    應繼分（應繼分比例各為1/3） ，訴外人呂開水則另有被告
    丙○○、丁○○、戊○○、呂月桂4 位繼承人，是各繼承人
    之應繼分比例即為1/5 ，各應分擔750,000 元（3,750,000
    ×1/5=750,000） ，被告己○○則應分擔此750,000 元分攤
    額之1/3 即250,000 元（750,000 ÷3=250,000） ，又繼承
    人呂月桂業於87年9 月3 日死亡，其權利義務乃由被告庚○○、癸○○、子○○、辛○○、壬○○所共同繼承，是呂月
    桂所應分擔之本件債務自應由其繼承人即被告庚○○、癸○○、子○○、辛○○、壬○○連帶負責清償，從而，原告依
    連帶債務之法律關係請求判令被告盛駿騰、丙○○、丁○○
    、戊○○、己○○應各給付原告3,750,000 元、750,000 元
    、750,000 元、750,000 元、250,000 元，被告庚○○、癸○○、子○○、辛○○、壬○○應連帶給付原告750,000 元
    ，及均自94年11月22起至清償日止，按週年利率5%計算之利
    息，依法洵屬有理由，自應予以准許。
六、據上論結：本件原告之訴為有理由，合依民事訴訟法第 385
    條第1 項前段、第78條、第85條第1 、2 項，判決如主文。
中    華    民    國    95    年    5     月    18    日
                  民事第五庭    法  官  郭宜芳
正本係照原本作成。
如不服本判決，應於送達後20日內，向本院提出上訴狀並表明上
訴理由，如於本判決送達前提起上訴者，應於判決送達後10日內
補提上訴理由書（須附繕本）。
中    華    民    國    95    年    5     月    18    日
                                書記官  劉法萱


司法院資訊處製作；財團法人民間司法改革基金會備份。
